最高法院刑事判決　　　　　　九十四年度台上字第一一九七號
　　上　訴　人　甲○○
　　　　　　　　　　　　樓之3.
　　　　　　　　　　　　（另案在台灣台中監獄執行中）
上列上訴人因違反槍砲彈藥刀械管制條例案件，不服台灣高等法
院台中分院中華民國九十三年十一月三十日第二審更審判決（九
十三年度上更(一)字第一一九號，起訴案號：台灣台中地方法院檢
察署九十年度偵字第一九六一五號），提起上訴，本院判決如下
：
    主　文
原判決撤銷，發回台灣高等法院台中分院。
　　理　由
本件原判決認定：李美毅（業經判刑確定）於民國九十年九月六
日凌晨，在台中縣大里市○○路四五七號二樓「歡喜城ＫＴＶ」
消費時，與該店姓名不詳之客人發生爭執，李美毅因不滿店方人
員處理糾紛方式，乃撥打電話予潘璽文告知上情。潘璽文（業經
判刑確定）乃通知林文平（經判刑確定）、楊健鑫（經原審通緝
中），林文平再轉知上訴人甲○○相助。上訴人為達傷害之目的
，自行攜帶不詳方式取得具殺傷力巴西ＴＡＵＲＵＳ廠制式半自
動手槍一支及制式九０子彈六顆。潘璽文、林文平、楊健鑫、上
訴人於當日凌晨四時許抵達該ＫＴＶ，與接獲通報在現場處理之
擎天保全公司人員董政榮、李正洋、王紹仲、張正成等人理論數
句後，潘璽文即與楊健鑫、林文平、上訴人，共同基於傷害之犯
意聯絡，由潘璽文、上訴人以拳腳，楊健鑫與林文平各持鋁棒一
支，共同毆傷董政榮、李正洋、王紹仲及張正成等人。旋上訴人
單獨承續上開傷害之犯意，突然取出其預藏之上開槍彈，先朝天
花板射擊一槍後，再接續朝董政榮、李正洋二人腿部各射擊一槍
，分別擊中董政榮、李正洋二人腿部各一槍，致使董政榮受有左
小腿槍傷合併血管、神經及肌肉損傷等傷害，李正洋受有左大腿
槍傷併股骨骨折等傷害。嗣潘璽文因李美毅先行投案，知悉已遭
警察調查，乃由楊健鑫電詢上訴人得悉上開槍彈藏放地點後，由
潘璽文、楊健鑫及林文平三人於九十年十月二十五日投案，並由
潘璽文於同日二十三時許，帶同警員至台中縣大里市○○路與永
隆六街口處路旁草叢內起出上開手槍一支、子彈三顆及鋁棒二支
等情。因而撤銷第一審關於上訴人部分之判決，依想像競合犯及
牽連犯關係，從一重改判論處上訴人未經許可，持有手槍罪刑。
固非無見。
惟查：(一)、刑事審判上之共同被告，係為訴訟經濟等原因，由檢
察官或自訴人合併或追加起訴，或由法院合併審判所形成，其間
各別被告及犯罪事實仍獨立存在。故共同被告對於其他共同被告
之案件而言，為被告以外之第三人，本質上屬於證人，為確保被
告對證人之詰問權，證人於審判中，應依法定程序，到場具結陳
述，並接受被告之詰問，其陳述始得作為認定被告犯罪事實之判
斷依據。此亦交互詰問設計之目的，在辯明證據之真偽，以發現
實體之真實。刑事訴訟法於九十二年二月六日修正公布增訂第二
百八十七條之二規定：「法院就被告本人之案件調查共同被告時
，該共同被告準用有關人證之規定。」，並於同年九月一日施行
。原判決以共同被告潘璽文於警詢、原審（上訴審）之自白、林
文平於警詢、偵查及原審（上訴審）之供述作為上訴人犯罪之證
據。然關於上訴人是否為持槍及開槍之人，潘璽文於警詢供述「
伊聽到槍聲，轉頭有看到上訴人手持一把手槍，並看見有人倒地
」，與上訴審所稱「上訴人有去」（見上訴卷(一)第四十六頁、第
四十七頁）並不一致，此部分之供述是否有瑕疵，得否採為證據
，已有待調查釐清。林文平雖曾於警詢、偵查及上訴審供述上訴
人持槍，然於原審依上訴人聲請傳訊經具結並加詰問，則供述「
槍是潘璽文所有，且係潘璽文開的槍，其所以供稱上訴人持槍，
係應潘璽文之要求」（見上更(一)卷第四頁）；對於林文平變更後
之證詞，原審雖不加採擇。然參酌卷內經原審勘驗之「潘璽文於
九十二年九月三日前往台灣台中監獄面會上訴人」錄音譯文，其
主要意旨似為「潘璽文一再要求上訴人要聽話，要照其所教的供
述，在上訴人尚未被（另案）緝獲之前，經其他被告要求所同意
之串供內容為供述」（見上訴卷(一)第一四九頁第九行、第十二行
、第十七行、第一五０頁第六行、第一五一頁第二、三行、第一
五二頁第十一行、第十二行、第十九行）；潘璽文先於警詢中供
稱係上訴人持槍射擊，於面會又稱「事實就是『阿平』開的，由
他承擔就對了」（見前引卷第一五二頁最後一行）；究竟槍枝係
何人所持有？由何人射擊？本件肇因潘璽文女友李美毅與他人發
生糾紛，四人中有槍砲前科、年紀最長、關係密切之共同被告潘
璽文何以與槍枝之持有、射擊無關？反係由斯時未滿二十歲之上
訴人或甫滿二十歲之林文平獨自起意持槍射擊？又槍枝之事果與
潘璽文無關，何以其對何人持槍射擊之供述先後齟齬？何須對上
訴人大費周章指導如何供述或關心律師費用之支付？上訴人否認
持槍射擊傷害告訴人董政榮、李正洋，是否全不足採？俱非無疑
。原審未進一步釐清，逕以未經詰問之潘璽文之自白，與林文平
雖經到場具結，審判長未予上訴人有詰問林文平之機會（見上訴
卷(二)第九頁至第十四頁）之供述，作為上訴人不利之證據，不惟
與上開規定有違，訴訟程序已難謂無瑕疵，且審理猶有未盡，亦
有應於審判期日調查之證據未予調查之可議。(二)、證人指證犯罪
行為人，我國現行法律並未明文規定應以何種方式進行，目前實
施刑事訴訟之警察、檢察官及法官進行此項程序，大都將犯罪嫌
疑人或被告一人帶至證人面前，或向證人提示犯罪嫌疑人或被告
一人口卡片或相片，令證人指證，雖不能謂其不合法，但因其具
有被指證者即為犯罪行為人之強烈暗示性，證人常受影響，以致
指證錯誤之情形屢屢發生，甚至造成無辜者常被誤判有罪，其真
實性極有可疑。又告訴人、被害人得為證人，惟對於案件之利害
關係過切，非有補強證據不得據為認定犯罪事實之唯一證據。因
此事實審法院基於對公平正義之維護或對被告之利益有重大關係
者，均應依法詳加調查，倘未予調查，或雖已加調查，而其內容
尚欠明瞭者，亦與未經調查之情形無異，遽行判決，均屬依法應
於審判期日調查之證據未予調查之違法。本件原審依憑證人陳玉
培、張正成之證述與告訴人董政榮之指證作為上訴人不利論斷之
依據。然依卷內資料，對於持槍射擊之人其體型、身高、所著衣
物、有無配戴眼鏡，在場之人供述不盡相同；第一審及原審均係
以上訴人一人令證人及告訴人指認，在場告訴人與證人供述仍未
趨一致，其中證人陳玉培於第一審雖指認上訴人係持槍之人（見
第一審卷第七十四頁），依卷內資料並無證人陳玉培之結文，究
竟第一審法院有無命其具結？攸關該證據之合法性；證人張正成
（亦未見結文）於第一審法院僅證述上訴人有至現場，無法指認
上訴人是否為持槍之人；告訴人董正榮於第一審及原審雖均指證
上訴人開槍，然其於霧峰分局提示上訴人另案被緝獲時之照片（
九十一年十二月二十四日拍攝）時無法指認，經過三月後卻能明
確指證，有無其他緣由？再，證人王紹仲於原審結證持槍之人係
高高瘦瘦戴眼鏡之人（見上更(一)卷第五十九頁第十七行），而石
金溢、陳玉培、謝松明警詢供述持槍之人身著白色上衣（見偵查
卷第七十一至七十三頁），依卷內照片（偵查卷第一六０頁之後
）上訴人並未配戴眼鏡且體格壯碩；共同被告潘璽文有配戴眼鏡
（見偵查卷第四十三頁、六十六頁）。參以潘璽文前揭與上訴人
面會時一再指導上訴人應如何配合陳述，本件是否如原審認定係
上訴人獨自起意攜帶槍枝，持槍射傷告訴人？此與犯罪人數之認
定及實體真實發現至有關係，仍有調查之必要。原審未予究明，
遽行判決，同有調查未盡及判決理由不備之違法。以上或為上訴
意旨所指摘，或為本院得依職權調查之事項，應認原判決仍有發
回更審之原因。
據上論結，應依刑事訴訟法第三百九十七條、第四百零一條，判
決如主文。
中　　華　　民　　國　九十四　年　　三　  月　十一　　日
                      最高法院刑事第十一庭
                          審判長法官  洪　清　江
                                法官  石　木　欽
                                法官  李　伯　道
                                法官  韓　金　秀
                                法官  林　勤　純
      本件正本證明與原本無異
                                      書  記  官
中　　華　　民　　國　九十四　年　　三　　月　　十八　日
                                                  Ｒ
